臺灣高等法院臺中分院民事判決
                                  109年度重上字第144號 
上  訴  人  黃謹忠  
訴訟代理人  楊博任律師
被上訴人    許復敬  

            黃素敏  
共      同
訴訟代理人  賴文雄  
上列當事人間請求損害賠償事件，上訴人對於民國108年12月9日
臺灣彰化地方法院108年度重附民字第7號第一審判決提起上訴，
經本院刑事庭裁定移送前來(109年度重附民上字第17號)，本院
於111年3月15日言詞辯論終結，判決如下：
    主  文
原判決關於駁回後開第二項之訴，及該部分假執行聲請之裁判廢
棄。
被上訴人許復敬應給付上訴人新臺幣921萬7860元，及自民國108
年8月23日起至清償日止按年息百分之5計算之利息。
被上訴人黃素敏應給付上訴人新臺幣921萬7860元，及自民國108
年9月9日起至清償日止按年息百分之5計算之利息。
第二、三項所命給付，如被上訴人任一人為全部或一部給付，另
一人於給付之範圍內免給付之義務。
其餘上訴駁回。
第二審訴訟費用（除減縮部分外） 由上訴人負擔百分之2，餘由
被上訴人連帶負擔。
第二、三項所命給付，於上訴人以新臺幣307萬元為被上訴人供
擔保後得假執行。但如被上訴人以新臺幣921萬7860元為上訴人
預供擔保後，得免為假執行。
    事實及理由
壹、程序事項：
　　按當事人於第二審訴訟程序為訴之變更或追加，非得他造之
    同意，不得為之，但擴張或減縮應受判決事項之聲明者，不
    在此限，民事訴訟法第446條第1項、第255條第1項第3款定
    有明文。上訴人於原審提起刑事附帶民事訴訟時，請求被上
    訴人應連帶給付新臺幣（下同）1550萬6025元本息，嗣於本
    院審理時減縮聲明請求被上訴人應連帶給付941萬4430元本
    息(見本院卷㈡第351頁），核屬減縮應受判決事項之聲明，
    揆諸首揭規定，應予准許。
貳、實體事項：
一、上訴人主張：被上訴人許復敬、黃素敏為夫妻，共同經營位
    於彰化縣○○鄉○○巷000號之養菇場（下稱000號養菇場）
　　，其等欲將菇寮鋼構改建為雞寮（下稱系爭改建工程），遂
    自行規劃工程圖，將系爭改建工程交由訴外人甲○○、乙○○（
    以下合稱甲○○等2人）承攬，並於民國107年2月間由黃素敏
    與甲○○等2人簽訂契約後開始施工。於107年4月初，乙○○進
    行施工時，曾因電焊作業產生火花飛散、掉落，致引燃泡棉
    飛散至毗鄰之同巷000號伊所有之菇寮（下稱系爭菇寮），
    幸經甲○○等2人僱用之電焊工人丙○○及時撲滅，始未成災。
    伊於斯時即當場警告施工處之泡棉易引起火災，然許復敬為
    節省施工成本，拒絕清除現場泡棉之要求，且為符合工程設
    計圖以節省工程費用，指示甲○○等2人不得拆除系爭000號養
    菇場東側鐵架泡棉壁面。許復敬明知系爭改建工程會使用電
    焊機具來熔接、熔切，電焊機具於施工時會產生大量火花，
    且噴濺出之火花極易引燃如泡棉等易燃物，應注意避開易燃
    物或採取必要且相當之安全措施，以避免引起火災，而依當
    時情形，並無不能注意之情事，詎許復敬竟疏未注意及此，
    未為任何安全措施，僅交待甲○○等2人於施工時隨身攜帶寶
    特瓶裝水以預防火災，致於107年4月8日上午11時24分許，
    乙○○在前址西北側鐵皮牆面第2根Ｈ型鋼架（鋼骨）上方使用
    電焊機具工作時，因電焊機具所生之高溫熔珠飄散掉落在第
    2根Ｈ型鋼架（鋼骨）下方旁邊（右邊）該處鋼架壁面之泡棉
    而引發火災，致鄰近之系爭菇寮多處鐵皮屋頂及牆面受燒變
    形及變色，南側木樑輕微受燒、部分菇寮裝設之帆布、冷氣
    機及其管路燒損、部分木材培植架（栽培木架）受燒碳化、
    部分香菇包及木屑原料燒損、部分屋頂隔熱泡棉燒損、部分
    菇寮室內栽培木架受燒炭化（下稱系爭火災事故），伊因而
    受有系爭菇寮燒毀之財產損害684萬182元及營業損失257萬4
    248元，共計941萬4430元。許復敬所犯失火罪經刑事判決有
    罪確定，應依民法第184條第1項前段負損害賠償責任；又黃
    素敏為系爭改建工程之定作人，許復敬為黃素敏之使用人或
    實質上受僱人，積極參與及指示現場施作、設計及監工，對
    甲○○等2人指示有過失，其過失等同於黃素敏之過失，黃素
    敏並應依民法第188條、第189條規定，與許復敬負連帶賠償
    責任。又被上訴人縱不負連帶賠償責任，亦應負不真正連帶
    賠償責任等語（原審為上訴人敗訴之判決，上訴人不服，提
    起上訴）。並上訴聲明：㈠、原判決廢棄。㈡、被上訴人應連
    帶給付上訴人941萬4430元，及自起訴狀繕本送達翌日起至
    清償日止按年息百分之5計算之利息。㈢、願供擔保，請准宣
    告假執行。
二、被上訴人則以：系爭火災事故係因甲○○等2人施工所導致，
    業經原法院109年度重訴字第28號（下稱109重訴28號）民事
    判決認定甲○○等2人應負侵權行為賠償責任，可見系爭火災
    事故責任歸屬於甲○○等2人，許復敬並無侵權責任。且伊等
    並未參與施工，亦無工程專業，為防免火災，已交代甲○○等
    2人隨身攜帶寶特瓶裝水，依其智識經驗，已盡注意義務而
    無過失。又黃素敏與甲○○等2人間係承攬關係，黃素敏乃定
    作人，並無指揮監督權限，於確認甲○○等2人有施工經驗後
    ，方將系爭改建工程交由渠等承攬，就定作及指示均無過失
    ，黃素敏並無侵權責任。另上訴人於當日11時24分已在火災
    現場，遲至11時55分許始呼喊並通報消防隊，其放任所有物
    毀損、擴大損害之客觀行為，與拋棄所有權無異，不得請求
    損害賠償；又上訴人於火災之初明知發生火災卻未即時通報
    ，怠於避免或減少損害，對損害之擴大與有過失，應減輕或
    免除伊等賠償責任等語，資為抗辯。並答辯聲明：上訴駁回
    。
三、兩造就本件為爭點整理如下：（見本院卷第336至337頁）
㈠、不爭執事項：
１、被上訴人共同經營000號養菇場，其等欲將菇寮鋼構改建為雞
    寮（即系爭改建工程），並自行規畫工程圖，再由黃素敏於
    106年11月16日向彰化縣○○鄉○○○○○○○○000○○鄉○○○00000號建
    造執照。
２、被上訴人於107年2月間，將系爭改建工程交由甲○○等2人共同
    承攬，並與甲○○簽立承攬契約後開始施工。
３、系爭改建工程曾於107年4月初，乙○○在施工時，因電焊作業
    時火花飛散、掉落，致引燃泡棉飛散至毗鄰之同巷000號上
    訴人所有之系爭菇寮，幸經電焊工人丙○○及時撲滅，始未成
    災。
４、於107年4月8日上午11時24分許，乙○○在前址西北側鐵皮牆面
    第2根Ｈ型鋼架（鋼骨）上方使用電焊機具工作時，因電焊機
    具所生之高溫熔珠飄散掉落在第2根Ｈ型鋼架（鋼骨）下方旁
    邊（右邊）該處鋼架壁面之泡棉而引發火災，致鄰近該處之
    系爭菇寮多處鐵皮屋頂及牆面受燒變形及變色，南側木樑輕
    微受燒、部分菇寮裝設之帆布、冷氣機及其管路燒損、部分
    木材培植架（栽培木架）受燒炭化、部分香菇包及木屑原料
    燒損、部分屋頂隔熱泡棉燒損、部分菇寮室內栽培木架受燒
    炭化（即系爭火災事故）。甲○○等2人涉公共危險罪，經原
    法院刑事庭108年度簡字第2054號分別判處拘役30日；許復
    敬經本院109年度上易字第114號判處拘役30日，被上訴人提
    起上訴，嗣最高法院以110年度台上字第624號駁回上訴確定
    （下稱系爭刑事案件）；黃素敏則經臺灣彰化地方檢察署（
    下稱彰化地檢署）107年度偵字第5790號不起訴處分確定。
５、上訴人因系爭火災事故致其所經營之系爭菇寮無法營業9個月
    （含重建菇寮施工期間2個月，申請建、使執照期間3個月、
    太空包生長週期4個月）。
６、上訴人經營菇寮每月人力成本為10萬元、電費成本每月為2萬
    5000元、太空包製作成本每包6元。
㈡、爭點：
１、上訴人主張其因系爭火災事故致系爭菇寮燒毀所受財產損害6
    84萬182元、營業損失257萬4248元，共941萬4430元，有無
    理由？
２、上訴人就許復敬部分，依據民法184條第1項規定，就黃素敏
    部分，依據188條、第189條之規定，請求被上訴人連帶賠償
    941萬4430元，有無理由？
四、得心證之理由：
㈠、上訴人主張被上訴人共同經營000號養菇場，因欲改建為雞寮
    ，即將系爭改建工程交由甲○○等2人承攬施作，並由黃素敏
    與甲○○等2人簽立承攬契約，嗣於107年4月8日上午11時24分
    許，乙○○在前址西北側鐵皮牆面第2根Ｈ型鋼架（鋼骨）上方
    使用電焊機具工作時，因電焊機具所生之高溫熔珠飄散掉落
    在第2根Ｈ型鋼架（鋼骨）下方旁邊（右邊）該處鋼架壁面之
    泡棉而引發火災，致系爭菇寮多處因受燒而毀損，甲○○等2
    人、許復敬所涉公共危險罪均經刑事判決有罪確定，黃素敏
    則經彰化地檢署檢察官為不起訴處分等情，為兩造所不爭執
    （見不爭執事項１、２、４），堪認為事實。被上訴人否認於
    系爭火災事故有何過失，並以系爭改建工程均交由甲○○等2
    人施工，伊不負侵權行為責任等語置辯。
㈡、按因故意或過失，不法侵害他人之權利者，負損害賠償責任
    ；承攬人因執行承攬事項，不法侵害他人之權利者，定作人
    不負損害賠償責任。但定作人於定作或指示有過失者，不在
    此限；債務人之代理人或使用人，關於債之履行有故意或過
    失時，債務人應與自己之故意或過失負同一責任；負損害賠
    償責任者，除法律另有規定或契約另有訂定外，應回復他方
    損害發生前之原狀。第一項情形，債權人得請求支付回復原
    狀所必要之費用，以代回復原狀；損害賠償，除法律另有規
    定或契約另有訂定外，應以填補債權人所受損害及所失利益
    為限。依通常情形，或依已定之計劃、設備或其他特別情事
    ，可得預期之利益，視為所失利益。民法第184條第1項前段
    、第189條、第224條本文、第213條第1、3項、第216條分別
    定有明文。又民法第189條但書所謂定作有過失者，係指定
    作之事項具有侵害他人權利之危險性，因承攬人之執行，果
    然引起損害之情形；而指示有過失者，係指定作並無過失，
    但指示工作之執行有過失之情形而言（最高法院86年度台上
    字第2320號民事裁判意旨參照）。又債務人對於其代理人或
    使用人關於債之履行之實施行為或於債之履行之際有故意過
    失，致生債權人之損害時，債務人自應負同一責任；民法第
    224條前段係規定，債務人之代理人或使用人之故意或過失
    ，債務人應與自己之故意或過失負同一責任，並非規定該有
    故意或過失之代理人或使用人，得不負侵權行為責任（最高
    法院103年度台上字第803號、70年度台上字第3582號民事裁
    判意旨參照）。
㈢、經查，系爭火災事故發生前之同年月初，乙○○曾於進行系爭
    改建工程施工時，因電焊作業產生火花飛散、掉落，致引燃
    泡棉飛散至上訴人所有之系爭菇寮，經電焊工人丙○○及時撲
    滅，始未成災（見不爭執事項３）；另據證人即受僱於甲○○
    等2人之工人丙○○於系爭刑事案件中證稱：在火災發生前數
    日，甲○○有告知許復敬要先拆除牆壁上的泡棉，不然用乙炔
    切割時會產生火花，許復敬說他廠房的泡棉是硬泡，不容易
    著火，不用拆除，當時伊有在場聽到；伊以前工作施工過程
    中要使用乙炔、電焊，也曾經發生引燃易燃物之情形；在系
    爭火災事故前就燃燒過一次，當時伊在現場，伊先用腳踩，
    沒滅，後來用手工具把泡棉剝離，不讓它在牆上繼續燒；伊
    與甲○○都有跟許復敬說，但許復敬堅持不要拆，伊等有告知
    他會著火，但他叫伊等不要拆，盡量避免著火，伊等雖然知
    道有危險，但因許復敬要求，伊等只能依指示施作；在系爭
    事故發生前2天，在拆除時有引燃過一點點，上訴人有過來
    關心，當下他有拿水管過來，火有馬上熄滅，當時有伊與乙
    ○○在場，伊與乙○○都有向許復敬反映，說再繼續施工會一直
    著火，因為伊等施工在上面，火花會一直往下；許復敬堅持
    泡棉不能拆，叫伊等要小心等語（見彰化地檢署107年度偵
    字第5790號卷【下稱偵查卷】㈠第236頁、237頁、刑事一審
    卷第237至238頁、第240至241頁）；乙○○亦於系爭刑事案件
    中證稱：伊曾經叫怪手先清除掉施工現場一部分泡棉，但許
    復敬阻止說不行，許復敬說拆除後還要多花錢把泡棉補上去
    ；系爭火災事故前2天有發生小火災，是因用乙炔切割時有
    火，碰到泡棉時燃燒起來，丙○○拿水滅掉，上訴人叫伊等要
    小心，泡棉要清除後再做，伊在小火災前一天有跟許復敬說
    柱子Ｈ鋼鐵上的泡棉，要整個清理掉，許復敬說不要，他說
    如果清理掉要再做一次，這樣會浪費錢和人工；甲○○對伊說
    許復敬有說帶寶特瓶裝水，如果燃燒起來就用水澆，事故現
    場只有約600CC小瓶的礦泉水，伊只帶一瓶等語（見偵查卷㈡
    第263頁，刑事一審卷第266至275頁）；另甲○○亦證稱：伊
    一開始跟許復敬接洽這個工程時，許復敬說要省下那兩面牆
    的成本，也有說是設計圖的關係，說他當初是向建管機關申
    請改建，所以不能全部拆掉，伊有要求他把這兩面牆的所有
    柱子上的部分泡棉清掉，因為怕不清掉，焊接時容易起火，
    為了施工安全，請他清掉，他有答應，但當時許復敬也說該
    部分的泡棉是不容易起火的泡棉，許復敬有將兩面牆柱子的
    泡棉清掉1公尺多而已，且清掉的1公尺多的部分也沒有清乾
    淨，乙○○看了之後，本來打算將灰色牆及柱子由上算下來50
    公分的泡棉全部清除，再來施作焊接工程，且也找怪手來動
    手了，但剛開始清挖一下，就被許復敬阻擋，許復敬說如清
    除牆壁及柱子的這些泡棉，多出來重建的費用要伊等負責；
    起火處的泡棉整面都沒有拆，在系爭火災事故當天，伊有準
    備1個滅火器，以及隨身攜帶1瓶礦泉水，礦泉水是許復敬叫
    伊帶的，許復敬說泡棉不易引燃，只有一瓶礦泉水就可以澆
    熄，每人都有帶一瓶礦泉水，滅火器伊放在車上等語（見刑
    事一審卷第175至184頁、本院卷第㈠第252至254頁），互核3
    人之證述大致相符，且許復敬於系爭刑事案件中亦自承：伊
    有叫施工工人不要拆除東側鐵架泡棉壁面保留改建在現場，
    伊要甲○○照施工圖做，讓他們不要拆除，保留原有鐵架泡棉
    壁面，施工前伊沒有提供防護措施，甲○○等2人亦沒有做何
    防護措施等語（見偵查卷㈠第19頁、20頁）。足見許復敬明
    知系爭改建工程須使用電焊等機具焊燒鋼鐵，施工過程中會
    產生火花飛散掉落，且經甲○○等2人告知並要求須先將牆面
    之泡棉拆除再進行焊燒鋼鐵等工作，即可避免火花掉落至泡
    棉引發火災事故，許復敬自得預見系爭改建工程可能因未拆
    除牆面泡棉，或未將泡棉清理完善，於施工過程隨時可能引
    發火災事故。則為避免火災發生，許復敬即應接受甲○○等2
    人之建議先拆除泡棉，如不拆除泡棉，亦應提供足以防免火
    災事故發生之防範措施，然許復敬或為符合其工程設計圖之
    設計而保留系爭牆面，或為撙節人力、時間及成本之開銷，
    仍不顧甲○○等2人要求，堅持指示甲○○等2人不得拆除牆面泡
    棉，且要甲○○等2人只需於施工時攜帶寶特瓶裝水以預防火
    災之發生，嗣於107年4月8日於甲○○等2人使用電焊機具焊燒
    施工時，火花掉落至000號養菇寮西北側鐵皮牆面第2支Ｈ型
    鋼骨下方鐵皮牆面的泡棉，引發系爭火災事故，堪認許復敬
    就系爭火災事故之發生，應有過失，且其過失與系爭火災事
    故造成之損害，亦有相當因果關係；又許復敬因犯失火罪經
    刑事判決有罪並處拘役30日，得易科罰金確定（見不爭執事
    項４），則上訴人主張許復敬應依民法第184條第1項前段，
    對其因系爭火災事故所受之損害負損害賠償責任，自屬有據
    。
㈣、黃素敏雖辯以其僅為定作人，依民法第189條本文規定，不負
    賠償責任云云。惟查，依據黃素敏於系爭刑事案件中陳稱：
    伊與許復敬曾問辦理建照的人，可否不拆牆面保留原有菇寮
    鋼骨泡棉牆面，所以伊與許復敬就保留原牆面，如此可省下
    清除泡棉的工錢及新購買鋼骨泡棉的材料錢，故保留原有菇
    寮鋼骨泡棉鐵板牆面；系爭改建工程鋼鐵材料是許復敬去詢
    價、工程圖也是許復敬請人畫圖（見偵查卷㈠第30頁、卷㈡第
    55頁）；許復敬亦陳稱：伊有叫施工工人不要拆除東側鐵架
    泡棉壁面保留改建在現場，伊要甲○○照施工圖做，讓他們不
    要拆除，保留原有鐵架泡棉壁面等語（見偵查卷㈠第19頁、2
    0頁）；再據乙○○證稱：火災前的前二天去拆泡棉，當時伊
    和丙○○是聽從許復敬指示要如何拆、拆到哪裏，他協助伊等
    在割掉的無法整片拿下來時，許復敬開他的推土機幫我拉下
    泡棉板，當時黃素敏也在場（見刑事一審卷264至265頁）；
    甲○○並證稱：施作期間，許復敬、黃素敏都有在現場，他們
    會幫忙清除泡棉或拆除的部分（見刑事一審卷第175頁、本
    院卷第253至254頁）；丙○○亦證稱：現場要拆除的東西要聽
    許復敬指揮；系爭事故發生前的那次火災，黃素敏有看到，
    還有拿手桶過來等語（見刑事一審卷第236頁、第241頁）。
    足見黃素敏對於系爭改建工程要保留原有菇寮鋼骨泡棉牆面
    以節省費用，及許復敬參與系爭改建工程之進行，並在現場
    監工指示乙節應知之甚詳。是以許復敬於進行系爭改建工程
    時，在現場指示甲○○等人就系爭改建工程如何拆除，拆除何
    處，及不得拆除系爭000號養菇場東側鐵架泡棉牆面等節，
    堪認係黃素敏關於系爭改建工程之代理人或使用人。又許復
    敬關於指示甲○○等2人施作系爭改建工程有如前述之過失，
    則依民法第224條規定，黃素敏關於系爭改建工程承攬契約
    之履行，應與許復敬之過失負同一責任。是以上訴人主張黃
    素敏為系爭改建工程之定作人，其指示有過失，致上訴人受
    有損害，依民法第189條之規定，應對其負損害賠償責任，
    為屬有據。
㈤、按數人負同一債務，明示對於債權人各負全部給付之責任者
    ，為連帶債務。無前項之明示時，連帶債務之成立，以法律
    有規定者為限。民法第272條定有明文。又不真正連帶債務
    ，係指數債務人以同一目的，本於各別之發生原因，對債權
    人各負全部給付之義務，因債務人其中一人為給付，他債務
    人即應同免其責任之債務而言。故不真正連帶債務人中之一
    人所為之清償，如已滿足債權之全部，即應發生絕對清償效
    力，債權人不得再向他債務人請求清償（最高法院100年度
    台上字第848號民事裁判意旨參照）。上訴人雖以許復敬為
    黃素敏受僱人，黃素敏應依民法第188條規定，與許復敬負
    連帶賠償責任。惟查，許復敬為黃素敏之配偶，雖有在施工
    現場指示甲○○等2人如何施作等情，然上訴人並未提出證據
    證明許復敬是基於受黃素敏給付報酬而服勞務之僱傭關係而
    為，則上訴人主張黃素敏應依民法第188條第1項前段之規定
    ，與許復敬負連帶賠償責任云云，應屬無據。惟許復敬、黃
    素敏分別依據民法第184條第1項前段、第189條規定，對上
    訴人負損害賠償責任，係本於個別之發生原因偶然具同一給
    付目的之債務，應為不真正連帶債務關係，則依上開說明，
    被上訴人之其中一人為給付者，他人即應同免其責任。
㈥、茲就上訴人請求之各項損害賠償，分述如下：
１、系爭菇寮之建物、動產及設備回復原狀費用684萬182元部分
    ：
⑴、被上訴人於系爭火災事故發生後，固曾於108年8月7日委請社
    團法人己○○○○技師公會（下稱己○○○○技師公會）鑑定修復系
    爭菇寮所需費用，惟觀之該公會之鑑定報告，僅就系爭菇寮
    建物毀損回復原狀及太空包木架換新之修復費用進行估價，
    建議修復費用為159萬7769元（參被上訴人提出之己○○○○技
    師公會鑑定報告書第8頁、10頁）。惟查，己○○○○技師公會
    所為鑑定係被上訴人自行委託，上訴人並未參與表示意見，
    鑑定範圍亦未經兩造確認及同意，已難逕採為本件論斷之依
    據。
⑵、此外，另案上訴人就系爭火災事故訴請甲○○等2人賠償損害部
    分，經原法院109重訴28號事件囑託社團法人庚○○○○技師公
    會（下稱庚○○○○技師公會）鑑定，該公會所為鑑定時間雖較
    己○○○○技師公會為晚，然參照上開2公會鑑定報告書所附現
    場照片，現況並無何明顯變動，且鑑定報告書各別所列鑑定
    標的物損壞修復項目（見己○○○○技師公會鑑定報告書第8頁
    、附件五、本院卷第133至134頁、177至202頁）並無衝突，
    且庚○○○○技師公會之鑑定報告更為詳盡。此外，庚○○○○技師
    公會進行鑑定時，除將己○○○○技師公會鑑定報告書做為鑑定
    依據之一，並會同兩造、甲○○等2人到場勘查標的物現況，
    比對現場狀況及檢核相關文件，進行標的物分析評估（見本
    院卷㈡第126至131頁），堪足採為本件認定之依據。而據庚○
    ○○○技師公會於現場進行勘察結果，除己○○○○技師公會鑑定
    報告書所載A至G棟受損害，H棟部分亦受有損害（見本院卷㈡
    第134頁、199至202頁）；又為維持系爭菇寮之運作，除建
    物及太空包木架外，尚須相關培養菇類所需水電、空調、管
    線、抽水、儲水等設備，為屬當然。故庚○○○○技師公會於現
    場勘察，並將系爭火災事故造成系爭菇寮水電、空調、管線
    、電錶箱、電線、儲物籃、抽水機、儲水桶等設備財物受損
    部分，列為損壞修復項目（見本院卷㈡第134頁），自無不合
    。此外，庚○○○○技師公會於會勘時依據實際受損範圍及項目
    丈量尺寸、依調查損壞結果所需修復數量，另考量時間關係
    ，損壞數量已滅失之情形（如太空包、木屑等），同時比對
    申請人所提供數量是否一致以決定最後數量，再依標的物受
    損部分須換新分項計算如鑑定報告附件六所示，而認系爭菇
    寮所需回復原狀費用為684萬182元（見本院卷㈡第214頁），
    堪屬可採。
⑶、被上訴人雖以庚○○○○技師公會鑑定回復原狀所需費用，係以
    新品更換舊品，未計算折舊；且未為詢價，片面採納上訴人
    提出之估價單據為鑑定基礎，不得做為本件參考之依據云云
    。惟查，庚○○○○技師公會就此部分，業於鑑定報告書說明：
    若以同等折舊品回復原狀係市場上不易取得，或取得所費較
    新品為高，因此以新品回復為建議回復原狀之金額等語（見
    本院卷㈡第134頁），並無違於常情；且己○○○○技師公會鑑定
    報告書亦未說明其鑑定建議金額係已計算折舊後之金額，是
    以被上訴人此部分所辯尚無足採。又庚○○○○技師公會固以上
    訴人於鑑定時提出之各項估價、報價單做為參考，惟該公會
    本於其鑑定專業，應已就各該搭寮興建之施工廠商及所提報
    價是否合理及符合市場行情等節進行評估並做為每單項單價
    之參考（見本院卷㈡第135頁），尚難指其鑑定有何違誤。被
    上訴人復未具體指出庚○○○○技師公會鑑定之各項單價有何不
    符市場行情或顯不合理之情事，徒言指稱庚○○○○技師公會未
    為詢價，所為鑑定不可採云云，洵無足採。
⑷、基此，上訴人請求被上訴人應賠償系爭菇寮之建物、動產及
    設備等回復原狀費用684萬182元，為屬有據。　
２、上訴人因系爭菇寮毀損所受無法營業之損失257萬4248元部分
    ：
    按當事人已證明受有損害而不能證明其數額或證明顯有重大
    困難者，法院應審酌一切情況，依所得心證定其數額，為民
    事訴訟法第222條第2項所明定。上訴人為養菇業者，系爭菇
    寮因系爭火災事故受損無法營業9個月（含重建菇寮施工期
    間2個月、申請建、使照期間3個月、太空包生長週期4個月
    ）乙節，為兩造所不爭執（見不爭執事項５），則上訴人於
    此期間受有無法生產菇類販售營利致有損失，堪予認定。上
    訴人主張其種植之菇類均由丁○果菜公司採購，應以銷售至
    丁○果菜公司之營業額扣除其因種植、採收等相關成本費用
    後所得淨利，做為計算營業損失之基礎等語。本院審酌系爭
    火災事故造成上訴人菇寮毀損，欲證明實際損失數額為何本
    有困難，而以上訴人以往銷售情形及所須成本費用計算其損
    害數額，應屬可採。而查，依據丁○果菜公司於110年5月13
    日檢送本院有關上訴人自106年4月1日至107年4月15日銷售
    予該公司之廠商應付帳對帳明細表，顯示該12.5個月期間上
    訴人之營業額為655萬2330元（見本院卷㈡第41至51頁），則
    上訴人無法營業9個月之期間營業額為471萬4678元【計算式
    ：655萬2330元×9÷12.5=471萬7678元，元以下四捨五入】。
    被上訴人雖質疑上訴人之子戊○○之000號菇寮共24間，10.5
    個月之營業額約590餘萬元，戊○○出售單價較高之秀珍菇，
    上訴人僅有10間菇寮，且平菇及秀珍菇混植，單價較低，上
    訴人之營業額竟較高，實為可議，且上訴人之菇寮並未全部
    燒毀，並應比例計算其營業損失云云（見本院卷㈠第493至50
    5頁，本院卷㈡第81頁）。惟查，上訴人與戊○○既各別經營菇
    寮，渠等如何種植，如何銷售或有不一，自無從以渠等營業
    額有所差異，逕認上開應付帳對帳明細表顯示之營業額有何
    不實之處。此外，上訴人之9間菇寮受燒程度不一，然受燒
    菇寮已占系爭菇寮之大部分（見本院卷㈠309至343頁），況
    且種植菇類，除修復建物及木架外，尚須設置空調、輸送帶
    、水電等設備，在該等設備未完成前，上訴人所有系爭菇寮
    尚無法正常運作，是以本件以上開丁○果菜公司廠商應付帳
    對帳明細表所示營業額計算本件營業損失，應無不合。至於
    應扣除之成本費用部分，兩造關於上訴人10間菇寮於滿載時
    太空包總數為9萬包，太空包之生長週期為4個月（無法營業
    之9個月即有2.25次之生長週期），每包太空包成本為6元、
    每月人力成本為10萬元，電費每月2萬5000元等節，並不爭
    執（見本院卷㈡第18頁、不爭執事項６），則依此計算上訴人
    無法營業9個月因生產太空包所生成本為234萬元：【計算式
    ：（9萬包×每包6元×2.25次）＋（9個月×10萬元）＋（9個月×
    2萬5000元）＝234萬元】。因此，上訴人主張因系爭火災事
    故受有營業損失為237萬7678元【計算式：471萬7678元－234
    萬元＝237萬7678元】，洵屬有據，逾此部分，則非可採。
３、基上，上訴人因系爭火災事故得請求被上訴人賠償之金額為9
    21萬7860元【計算式：684萬182元＋237萬7678元＝921萬7860
    元】。
㈦、被上訴人復主張上訴人明知系爭菇寮已發生火災，未即時通
    報，應認有抛棄所有權之意思，不得請求損害，且亦與有過
    失云云。惟查，依據許復敬於系爭刑事案件中稱：因為黃素
    敏呼喊火警，伊以當時市內電話撥打119，當時沒有報我的
    名字（見偵查卷㈠第19頁、236頁）；另據證人甲○○於系爭刑
    事案件中陳稱：當時火勢引燃時伊有看見，火由下往上竄生
    ，伊看見時火勢已大無法澆滅，伊趕緊跑至附近將2個臉盆
    裝水，想將火澆熄卻無法澆熄，眼見火勢失控，伊趕緊打11
    9；伊先打火，打不下時，伊叫上訴人幫伊報地址打119（見
    偵查卷㈠第14頁、236頁），於本院證稱：當時伊背對乙○○，
    伊看到火勢時已有一個人高，伊和乙○○輪流去澆水，黃素敏
    負責把水龍頭打開，當天又有風勢，所以火勢就延燒到上訴
    人那邊，燒到第一棟的時候就看到上訴人跑出來，不到五分
    鐘就全部燒掉，上訴人的屋頂上有搭水管，但因被火燒掉也
    沒辦法作用，伊用伊手機打119，上訴人就報現場地址，許
    復敬在屋內，伊不知道他有沒有打119等語（見本院卷㈠第25
    5至256頁）。足見上訴人於甲○○撥打119時，有協助通報火
    災現場地址，並無被上訴人所指消極不為通報之情形，是以
    被上訴人主張上訴人未即時通報，係抛棄所有權之意思，且
    對損害之發生與有過失云云，並無足採。
五、綜上所述，上訴人依據民法第184條第1項規定，請求許復敬
    應給付921萬7860元，及自起訴狀繕本送達許復敬之翌日即1
    08年8月23日（見原法院附民卷第5頁）起至清償日止按年息
    百分之5計算之利息；依據民法第189條規定，請求黃素敏應
    給付921萬7860元，及自起訴狀繕本送達黃素敏之翌日即108
    年9月9日（見原法院附民卷第54-5頁）起至清償日止按年息
    百分之5計算之利息；及許復敬、黃素敏應依不真正連帶之
    法律關係，於其任一人為全部或一部給付，另一人於給付之
    範圍內免給付之義務，為有理由，應予准許。逾此部分之請
    求，為無理由，應予駁回。從而，上開應准許之部分，原審
    為上訴人敗訴之判決，尚有未合，上訴人指摘原判決此部分
    不當，求為廢棄，為有理由，爰由本院廢棄改判如主文第二
    至四項所示，並依兩造聲請，分別諭知於供相當擔保後得、
    免假執行。至上開不應准許部分，原審為上訴人敗訴之判決
    ，理由雖有不同，但結論並無二致，應仍予維持，上訴意旨
    指摘原判決此部分不當，求予廢棄改判，為無理由，應予駁
    回。
六、本件事證已臻明確，兩造其餘之攻擊或防禦方法及所用之證
    據，經本院斟酌後，認為均不足以影響本判決之結果，爰不
    逐一論列，附此敘明。
七、據上論結，本件上訴一部為有理由，一部為無理由，爰判決
    如主文。
中　　華　　民　　國　　111 　年　　4 　　月　　29　　日
              民事第五庭    審判長法　官  游文科
                                  法　官  楊珮瑛
                                  法　官  李慧瑜
正本係照原本作成。
兩造均得上訴。
如不服本判決，須於收受判決送達後20日內向本院提出上訴書狀
，其未表明上訴理由者，應於提出上訴後20日內向本院提出上訴
理由書狀（均須按他造人數附具繕本）。因疫情而遲誤不變期間
，得向法院聲請回復原狀。
上訴時應提出委任律師為訴訟代理人之委任狀。具有民事訴訟法
第466條之1第1項但書或第2項之情形為訴訟代理人者，另應附具
律師及格證書及釋明委任人與受任人有該條項所定關係之釋明文
書影本。如委任律師提起上訴者，應一併繳納上訴審裁判費。

                                  書記官  陳秀鳳
　　　　　　　　　　　　　　　　　
中　　華　　民　　國　　111 　年　　4 　　月　　29　　日